臺灣士林地方法院刑事判決
111年度易字第160號
公  訴  人  臺灣士林地方檢察署檢察官
被      告  洪凱武



上列被告因妨害名譽案件，經檢察官提起公訴（110年度偵字第2
2963號），本院判決如下：
    主  文
洪凱武犯公然侮辱罪，處罰金新臺幣參仟元，如易服勞役，以新
臺幣壹仟元折算壹日。
    事  實
一、洪凱武於民國110年10月5日12時55分許，駕駛車牌號碼000-
    0000號租賃小客車，行經新北市汐止區康寧街141巷口之際
    ，因不滿同向前方由林捷茹駕駛之車牌號碼000-000號營業
    大客車車速過慢，屢屢試圖超車未果，心生不滿，於駕車強
    行超越林捷茹所駕駛車輛後，竟基於公然侮辱犯意，在該不
    特定人可共見共聞之公共處所，以「幹你娘老雞掰」辱罵林
    捷茹，足以貶損林捷茹之名譽。
二、案經林捷茹訴由新北市政府警察局汐止分局報告臺灣士林地
    方檢察署檢察官偵查起訴。
    理  由
壹、程序方面
一、本判決據以認定犯罪之被告洪凱武以外之人於審判外之言詞
    及書面陳述，雖屬傳聞證據；然檢察官、被告於本院審理時
    均表示同意作為證據【本院111年度易字第160號卷（下稱本
    院易字卷）第23、24、40至42頁】；又本院審酌該等證據資
    料製作時之情況，尚無違法不當或證明力明顯過低之瑕疵，
    與本案待證事實復俱有關連性，認以之作為本案證據應屬適
    當，依刑事訴訟法第159條之5規定，該等證據具有證據能力
    。
二、其餘本案認定犯罪事實之所有證據資料（含書證、物證等）
    ，均與本案事實具有關聯性，並無事證足認有違背法定程序
    或經偽造、變造等情事，且經本院依法踐行調查程序，檢察
    官、被告對於證據能力均未爭執，故均具有證據能力。
貳、實體方面
一、認定犯罪事實所憑之證據及理由：
    上開犯罪事實，業經被告於本院審理中坦承不諱（本院易字
    卷第27、43頁），並經證人即告訴人林捷茹於警詢及偵查時
    證述明確【臺灣士林地方檢察署110年度偵字第22963卷（下
    稱偵卷）第12頁反面、第49頁】，復有本院於111年5月6日
    就現場錄影畫面之勘驗結果及畫面截圖附卷可稽（25、26、
    31至38頁），足認被告之自白與事實相符，事證明確，被告
    之犯行堪以認定，應予依法論科。
二、論罪科刑：
（一）按刑法第309條第1項之公然侮辱罪，係指對人謾罵、嘲笑
      、侮蔑，其方法並無限制，不問以文字、言詞、態度、舉
      動，僅須以公然方式為之，而足使他人在精神上、心理上
      有感受難堪或不快之虞，足以減損特定人之聲譽、人格及
      社會評價即足。而「侮辱」係以使人難堪為目的，直接以
      言語、文字、圖畫或動作，表示不屑、輕蔑或攻擊之意思
      ，足以對於個人在社會上所保持之人格及地位，達貶損其
      評價之程度而言。又所謂「公然」，祇以不特定人或多數
      人得以共見共聞之狀況為已足；以最粗鄙之語言在公共場
      所向特定之人辱罵時，倘為其他不特定人可以聞見之情形
      ，而其語言之含義，又足以減損該特定人之聲譽者，自應
      成立刑法第309條第1項之罪（司法院院解字第1863、2033
      、2179號解釋意旨可資參照）。本件被告在公共場所以「
      幹你娘老雞掰」辱罵告訴人，足使不特定人得以共同見聞
      ，已該當前述「公然」之要件；又被告上開言詞，係屬對
      於道德人格負面評價之謾罵語詞，足以減損告訴人之聲譽
      ，是核被告所為，係犯刑法第309條第1項之公然侮辱罪。
（二）爰以行為人責任為基礎，審酌被告僅因行車糾紛，即在公
      共場所辱罵素未相識之告訴人，使告訴人感到難堪、不快
      ，所為應予非難，惟念及被告於本院審理時已坦承犯行，
      犯後態度尚可，兼衡其素行、犯罪動機、手段、所生危害
      ，及告訴人自始表示無和解意願（本院111年度審易字第2
      05號卷第36頁）等情，暨考量被告自陳國中肄業之教育智
      識程度、未婚、無子女、目前擔任職業駕駛工作、無庸扶
      養其他人之家庭經濟生活等（本院易字卷第43頁）一切情
      狀，量處如主文所示之刑，並諭知易服勞役之折算標準，
      以資懲戒。
據上論斷，應依刑事訴訟法第299條第1項前段，判決如主文。
本案經檢察官莊富棋提起公訴，檢察官吳昭瑩、郭季青到庭執行
職務。
中　　華　　民　　國　　111 　年　　5 　　月　　31　　日
                  刑事第一庭　法  官  吳佩真
以上正本證明與原本無異。
如不服本判決應於收受送達後20日內向本院提出上訴書狀，並應
敘述具體理由。其未敘述上訴理由者，應於上訴期間屆滿後20 
日內向本院補提理由書 (均須按他造當事人之人數附繕本 )「切
勿逕送上級法院」。
                              書記官  黃婕宜
中　　華　　民　　國　　111 　年　　5 　　月　　31　　日
附錄本案論罪科刑法條全文：
刑法第309條
公然侮辱人者，處拘役或9,000元以下罰金。
以強暴犯前項之罪者，處1年以下有期徒刑、拘役或15,000元以
下罰金。